臺灣臺中地方法院民事判決　　　　　　　96年度訴字第1593號
原　　　告　宏錏實業股份有限公司
法定代理人　乙○○
訴訟代理人　陳世川　　律師
複代理人　　甲○○
被　　　告　丙○○
上列原告因被告竊盜刑事案件，提起附帶民事訴訟（96年度附民
字第177號），經刑事庭移送民事庭審理，於民國96年12月18日
言詞辯論終結，本院判決如下：
    主      文
被告應給付原告新臺幣壹佰壹拾柒萬陸仟元，及自民國九十六年
三月十四日起至清償日止，按週年利率百分之五計算之利息。
訴訟費用由被告負擔。
本判決於原告以新臺幣參拾玖萬貳仟元供擔保後，得假執行。但
被告如以新臺幣壹佰壹拾柒萬陸仟元為原告預供擔保後，得免為
假執行。
    事實及理由
一、兩造之主張：
  (一)原告起訴主張：
    1.被告原於原告公司擔任司機，竟趁職務之便，自民國94年
      9月間之某日起，至同年月18日凌晨某時止，在台中市○
      ○區○○路436號原告公司內，趁凌晨原告公司之員工疏
      於注意之機會，以堆高機將原告公司所有之鋁錠（3公噸
      重）先搬運至其平時負責駕駛之車牌號碼483-QR號（原告
      誤載為QR-830號）大貨車，再駕駛該貨車將鋁錠載至廠外
      ，若遇有人詢問，被告則向人佯稱出貨等詞，而連續竊取
      原告公司所有之鋁錠4次，重約12公噸，價值為新台幣（
      下同）1,176,000元。其中94年9月18日凌晨，被告以相同
      手法行竊時，遭原告公司員工林星光夫婦目擊，而林星光
      於翌日將上情告知原告公司之負責人乙○○，經乙○○調
      閱公司出入監視錄影帶、盤點存貨發現短少，始知遭竊。
      且被告於原告公司報警後，亦曾傳送簡訊向乙○○之妻表
      示懺悔，而被告之上開行為造成原告公司受有1,176,000
      元之損害。爰依侵權行為之法律關係，請求被告賠償原告
      所受損害等語。
    2.被告雖抗辯上開鋁錠並非其所竊取。惟原告自94年1月至
      同年9月15日止，共購買414,730公斤之鋁錠，因製成產品
      消耗368,632公斤之鋁錠（後於96年10月23日準備書(二)狀
      更正為368,635公斤），則原告於94年9月15日止應仍有庫
      存46,098公斤之鋁錠，惟經原告於94年9月中旬發現被告
      有竊盜行為後實際盤點鋁錠數量，發現鋁錠庫存量僅有24
      ,352 公斤，短少21,746公斤。原告公司出入口有監視器
      錄影，外人無法進出，且94年1月至同年9月15日間，除被
      告有偷竊行為外，原告公司並無其他遭竊之情事發生，是
      原告公司所短少之21,746公斤鋁錠應係被告所竊取。
    3.另原告多年來係向訴外人福甲金屬企業有限公司購買鋁錠
      ，並為錩泰工業股份有限公司（下稱錩泰公司）從事代工
      ，由錩泰公司進料至原告公司，再由原告代工。94年8、9
      月份間鋁錠之價格約為每公斤98元。則原告公司所短少之
      鋁錠價值共計2,131,108元，惟原告於本件訴訟中僅請求
      被告賠償1,176,000元等語。並聲明：
      (1)被告應給付原告1,176,000元，及自起訴狀繕本送達翌
        日即96年3月14日起至清償日止，按年息5%計算之利息
        。
      (2)原告願供擔保，請准宣告假執行。
  (二)被告則以：原告之主張並非事實，被告並未為上述犯罪行為
    。刑事案卷中所附載運鋁錠錄影畫面翻拍照片中之車輛雖係
    被告平日所駕駛之貨車，但鋁錠被偷當天駕駛該車之人並非
    被告，原告公司內有該車之鑰匙，隨時有人可以駕駛該車將
    鋁錠載運出公司，並非被告所為。又原告並未提出工作原料
    耗損之資料。且原告4次失竊之鋁錠共12公噸之價值，於94
    年間之價格應約6、70多萬元，原告所主張該鋁錠之價值應
    為現在的價格，並非案發時之價格等語，但其亦不知案發當
    時之價格為何，且無法為反對之陳述等語資為抗辯。並聲明
    ：請求駁回原告之訴及假執行之聲請。
二、得心證之理由：
  (一)原告主張被告有竊取其公司鋁錠4次之事實，已據其於刑事
    案件告訴時提出與所述相符宏錏公司遭竊之錄影帶翻拍照片
    二十張、鋁錠原料照片二張（以上均見偵查卷）及於本院審
    理時提出監視錄影光碟、買賣合約書（原證4）、出貨傳票
    （原證5）、應收帳款明細表（原證6）、統一發票（原證8
    ）等為證；且經原告公司之法定代理人乙○○、員工林佳雲
    、林星光分別於本院96年度易字第657號被告竊盜刑事案件
    之偵、審中證述明確；而被告於事發後之94年9月19日亦發
    一通內容為「今天的事情我只有一句話真的很對不起妳們，
    也謝謝妳們給我一個機會，我沒臉在見妳們，尤其是妳，我
    真的說不出話」之簡訊與乙○○之妻，亦有該簡訊翻拍照片
    可證（見偵查卷），足認被告抗辯其並未為該竊盜行為，已
    為不可採。又被告因本件系爭竊盜犯行，經檢察官起訴後，
    已經本院於96年5月1日以96年度易字第657號刑事判決判處
    有期徒刑1年2月，經被告上訴後，亦已經臺灣高等法院臺中
    分院於96年12月13日以96年度上易字第1084號刑事判決判處
    有期刑徒1年2月，減刑為有期徒刑7月確定，有刑事判決在
    卷可按，並有各該刑事案卷影本在卷可查；該刑事判決亦認
    被告確有竊取原告所有之鋁錠4次，共約12公噸之事實，堪
    信原告之主張為真正。
  (二)按因故意或過失，不法侵害他人之權利者，負損害賠償責任
    。民法第184第1項前段定有明文。本件被告竊取原告所有之
    鋁錠，因致原告受有損害，被告對於原告因而所受之損害，
    自應負賠償責任，是原告基於侵權行為之法律關係，請求被
    告賠償損害，即非無據。又被告雖抗辯原告遭竊之鋁錠其價
    值沒有那麼高等語。惟按原告對於自己主張之事實已盡證明
    之責後，被告對其主張，如抗辯其不實並提出反對之主張者
    ，則被告對其反對之主張，亦應負證明之責，此為舉證責任
    分擔之原則，最高法院18年上字第2855號判例可資參照。經
    查，原告就其遭竊之12公噸鋁錠之價格，已據提出其於94年
    8 月20日與訴外人福甲金屬企業有限公司之買賣合約書及原
    告公司之出貨傳票、應收帳款明細表等為證，依該合約書之
    記載，原告當時之買入價格確為每公斤98元，應認原已經就
    其關於被竊鋁錠價值所主張之事實，已盡舉證之責；是被告
    如為反對之主張，自亦應負證明之責任；惟查被告於本院言
    詞辯論時，僅泛稱該鋁錠之價格並非案發時之價格，而是現
    在之價格，當時之價格應僅有6、70多萬元等，並未為任何
    舉證，且亦自陳其無法為反對之陳述等語，是其所辯，即非
    可採；應認原告主張其被竊鋁錠之價值總計為1,176, 000元
    之事實為可採。從而，原告依侵權行為之法律關係，請求被
    告賠償1,176,000元，即非無據，應予准許。
  (三)給付有確定期限者，債務人自期限屆滿時起，負遲延責任。
    給付無確定期限者，債務人於債權人得請求給付時，經其催
    告而未為給付，自受催告時起，負遲延責任。其經債權人起
    訴而送達訴狀，或依督促程序送達支付命令，或為其他相類
    之行為者，與催告有同一之效力。民法第229條第1項、第2
    項定有明文。又遲延之債務，以支付金錢為標的者，債權人
    得請求依法定利率計算之遲延利息。但約定利率較高者，仍
    從其約定利率。應付利息之債務，其利率未經約定，亦無法
    律可據者，週年利率為百分之五，民法第233條第1項、第20
    3條亦有明文。本件原告對被告之侵權行為債權，核屬無確
    定期限之給付，既經原告起訴而於96年3月13日送達訴狀，
    有送達證書可憑，被告迄未給付，當應負遲延責任。是原告
    請求自刑事附帶民事起訴狀繕本送達被告翌日即96年3月14
    日起，按週年利率5%計算之法定遲延利息，核無不合。
  (四)綜上所述，原告依侵權行為之法律關係，請求被告給付1,17
    6,000元，及自96年3月14日起至清償日止，按週年利率5%
    計算之利息，為有理由，應予准許。
  (五)兩造分別陳明願供擔保請准宣告假執行及免為假執行，經核
    並無不合，爰各酌定相當之擔保金額，併准許之。
三、本件事證已臻明確，兩造其餘攻擊防禦方法及所舉證據，經
    審酌結果，與本件判決結論均無影響，爰不一一論述，附此
    敘明。
四、據上論結，本件原告之訴為有理由，依民事訴訟法第78條、
    第390條第2項、第392條第2項，判決如主文。
中　　華　　民　　國　　96　　年　　12　　月　　27　　日
                  民事第三庭    法　官　林源森
以上正本係照原本作成。
如對本判決上訴，須於判決送達後20日內向本院提出上訴狀（須
附繕本）。
中　　華　　民　　國　　96　　年　　12　　月　　27　　日
                                書記官　黃士益
